臺灣桃園地方法院刑事判決　　　　　100年度交簡上字第193號
上　訴　人　臺灣桃園地方法院檢察署檢察官
上　訴　人
即?被?告?李天聲
上列上訴人因被告過失傷害案件，不服本院民國100 年8 月30日
100 年度桃交簡字第3020號第一審刑事簡易判決（聲請簡易判決
處刑案號：99年度偵字第29467 號、100 年度偵字第9413號），
提起上訴，本院管轄之第二審合議庭判決如下：
    主  文
上訴駁回。
    事實及理由
一、證據能力部分：按被告以外之人於審判外之言詞或書面陳述
    ，除法律有規定者外，不得作為證據。又被告以外之人於審
    判外之陳述，雖不符前4 條之規定，而經當事人於審判程序
    同意作為證據，法院審酌該言詞陳述或書面陳述作成時之情
    況，認為適當者，亦得為證據。當事人、代理人或辯護人於
    法院調查證據時，知有第159 條第1 項不得為證據之情形，
    而未於言詞辯論終結前聲明異議者，視為有前項之同意，刑
    事訴訟法第159 條第1 項、第159 條之5 第1 項、第2 項分
    別定有明文。查本案認定事實所引用之卷證資料，除原已符
    同法第159 條之1 至第159 條之4 規定、及法律另有規定等
    傳聞法則例外規定，而得作為證據外，其餘卷證資料，並無
    證據證明係公務員違背法定程序所取得，而檢察官、被告於
    本院行準備程序及審理時，均不爭執其證據能力，且本院審
    酌前揭陳述作成時之情況，並無違法取證之瑕疵，亦認以之
    作為證據為適當，是本件有關被告以外之人於審判外之言詞
    或書面陳述等供述證據，依前揭法條意旨，自均得為證據。
二、被告上訴意旨略以：伊否認犯罪，告訴人警詢與偵訊證述不
    一，原審據以告訴人黃秋梅偵訊指證為其不利判決，認事用
    法不當云云；檢察官上訴則以：被告並未減速慢行，且未賠
    償告訴人所受損害，原審量刑過輕等語。
三、本案經本院審理結果，認原審判決認事用法及量刑均無不當
    ，應予維持，並引用原審判決書記載之事實、證據及理由（
    如附件）。另補充理由如下：
  (一)告訴人於警詢時證稱：案發當時其向前騎乘，煞車向右閃避
    ，因路面碎石致滑倒肇事等語（見99年度偵字第29467 號卷
    ，下稱偵卷一，第6 頁反面）、於偵訊時及本院審理時則翻
    異前詞改稱：其是遭被告車輛撞擊而滑倒云云（見偵卷一第
    35頁；本院卷第33頁反面至第34頁），前後證述不一，互有
    扞格，顯悖常情，自難盡信。告訴人於本院審理時更證稱：
    其當時去作筆錄時，警察拿出現場蒐證照片，所以其看到照
    片後，才恍然大悟是被告撞的云云（見本院卷第34頁），然
    證人即查獲時員警陳金山於本院審理時證稱：製作筆錄時，
    告訴人並未看過蒐證照片等語（見本院卷第36頁），與第三
    人員警之證述不符，亦違常理。況告訴人於本院審理時證稱
    ：其是被撞擊後，人彈飛出去，滑行之後倒在地上。其是落
    在被告車輛車前頭，靠左前方。當時其看到被告車輛時，該
    條路前方只剩約29公分寬可閃避等語（見本院卷第33頁反面
    、第35頁反面），足見告訴人於警詢、偵訊及本院審理時均
    指證其有「滑行」之情節，是案發當時告訴人有「倒地滑行
    」之情，應堪認定。然苟告訴人果遭被告撞擊後滑行，衡酌
    遭撞擊後人體身高、身寬及機車車體長寬等體積，在告訴人
    右側前方僅有約29公分之寬度下，豈有空間供告訴人滑行？
    又苟告訴人果直接遭被告車輛撞擊而倒地，「經滑行後」，
    又豈會落在被告車輛「車頭左前方」，而非被告「車輛車後
    」？是告訴人於偵訊及本院審理時指訴係遭被告撞擊倒地情
    節，顯違常理，殊無足採。衡諸告訴人警詢指證係因閃避不
    及滑倒致傷之情，從案發當時現場狀況、告訴人最後滑行停
    止位置，且衡酌告訴人於警詢案發初始，記憶較深，亦無心
    思衡酌日後訴訟利害得失而虛構事實各情以觀，告訴人前揭
    警詢指訴，較符常情，自堪採信。
  (二)遍觀原審判決，原審事實乃認定「致黃秋梅因閃煞不及而倒
    地」等語（見原審判決「事實及理由」欄第1 段第8 行），
    即告訴人自摔倒地，並未認定告訴人係由被告車輛撞擊倒地
    致傷，自無採用告訴人前揭證述不一之偵訊指訴為被告不利
    之認定，是被告上訴顯屬無據。
  (三)按刑罰之量定，固屬法院自由裁量之職權行使，但仍應審酌
    刑法第57條所列各款事由及一切情狀，為酌量輕重之標準，
    並非漫無限制。在同一犯罪事實與情節，如別無其他加重或
    減輕之原因，下級審量定之刑，亦無過重或失輕之不當情形
    ，則上級審法院對下級審法院之職權行使，原則上應予尊重
    （最高法院85年度臺上字第2446號裁判意旨參照）。是量刑
    之裁量權，乃憲法所保障法官獨立審判之核心，法院行使此
    項裁量權，亦非得以任意或自由為之，仍應受一般法律原理
    原則之拘束，即仍須符合法律授權之目的、法律秩序之理念
    、國民法律感情及一般合法有效之慣例等規範，尤其應遵守
    比例原則及平等原則之意旨，否則即可能構成裁量濫用之違
    法（另參見最高法院86年度臺上字第7655號判決意旨）。亦
    即如非有裁量逾越或裁量濫用之明顯違法情事，自不得擅加
    指摘其違法或不當，縱係上級審對下級審裁量權之審查，亦
    應同此標準，此不僅在保障法官不受任何制度外之不當干涉
    ，更保障法官不受制度內的異質干涉，此方符憲法第80條所
    宣示獨立審判之真義。綜上，本件被告過失傷害犯行，事證
    明確，原審因而依刑事訴訟法第449 條第1 項、第3 項，刑
    法第284 條第1 項前段、第62條前段、第41條第1 項前段，
    刑法施行法第1 條之1 第1 項、第2 項前段，並審酌被告並
    無前科，素行尚可，此有臺灣高等法院被告前案紀錄表附卷
    可按，惟未遵守道路交通安全規則而肇事，致告訴人受有傷
    害，所為誠屬不該；又犯後猶飾詞否認犯行，態度非佳，且
    未賠償告訴人所受之損害，自應受相當程度之刑事非難；兼
    衡被告素行、智識程度、犯後態度，並參酌告訴人之傷勢以
    及告訴人亦同有過失等一切情狀，量處如拘役20日，並於斟
    酌本案犯罪情節及資力等節後，諭知以新臺幣1,000 元折算
    1 日之易科罰金折算標準，其認事用法均無不當，量刑亦未
    逾越法定刑的範圍，是被告及檢察官上訴，均無理由，應予
    駁回。
四、據上論斷，應依刑事訴訟法第455 條之1 第1 項、第3 項、
    第368 條、第373 條，判決如主文。
本案經檢察官鍾信一到庭執行職務。
中    華    民    國   100    年    12    月    30    日
                  交通法庭    審判長法  官   劉為丕
                                    法  官   王育珍
                                    法  官   謝枚霏
以上正本證明與原本無異。
不得上訴。
                                    書記官   林舒涵
中    華    民    國   101    年    1     月    4     日
附錄本判決論罪之法條全文：
中華民國刑法第284條第2項前段
從事業務之人，因業務上之過失傷害人者，處 1 年以下有期徒
刑、拘役或 1 千元以下罰金。